臺灣高等法院刑事裁定　　　　　　　　100 年度抗字第1071號
抗　告　人
即　被　告　黃志文
選任辯護人　朱光仁律師
上列抗告人因恐嚇取財案件，不服臺灣桃園地方法院中華民國
100 年8月24日裁定（100年度聲字第2977號），提起抗告，本院
裁定如下：
    主  文
抗告駁回。
    理  由
一、原裁定意旨略以：被告黃志文因強盜案件，經臺灣桃園地方
    法院檢察署檢察官提起公訴，原審訊問後，被告僅承認部分
    犯行，惟依卷附檢察官起訴書所載之各項證據，其涉犯刑法
    第304條第1項之強制罪、第346條第1項、第3項之恐嚇取財
    既遂及未遂罪之罪嫌重大，因被告自承原租屋處已不再繼續
    承租，而認被告恐有逃亡之虞，且本件共犯眾多，渠等供詞
    均非一致，亦有勾串共犯或證人之虞。再者，被告所犯多次
    強制罪嫌及恐嚇取財罪嫌，其犯行模式相類似，恐有反覆實
    施同一犯罪之虞，非予羈押，顯難進行審判或執行，因認有
    羈押之必要，於民國（下同）100年7月22日諭知即日起執行
    羈押並禁止接見通信在案。被告雖以：其並無任何羈押原因
    存在，且本案亦非無其他可供替代羈押之手段，自無繼續羈
    押之必要，請求具保停止羈押云云。惟原審審酌全案情節及
    相關證據，認被告犯罪嫌疑重大，自承之前在外租屋處，現
    已不再續租，其住居所難為原審法院掌握，且被告涉犯多次
    犯行，衡情一般人面對刑事訴追及審理，將有逃亡而不願面
    對審判之心態，有事實足認其有逃亡之虞。復因本案共犯眾
    多，供詞均非一致，亦有勾串共犯或證人之虞。且被告所犯
    多次強制罪及恐嚇取財罪均以取得財物為其目的，因被告平
    時無固定工作，僅週末至嬸嬸家中幫忙，難認其於停止羈押
    後若有金錢需求要不會尋同一方式獲取財物，是認被告亦有
    反覆實施同一犯罪之虞，為確保後續審理程序之進行，以維
    持重大社會秩序及增進公共利益，認被告羈押原因尚未消滅
    ，不足以具保停止羈押之方式確保本案審判或執行程序之順
    利進行，有繼續羈押之必要，復無刑事訴訟法第114條各款
    所定應具保停止羈押之情形，爰裁定駁回被告具保停止羈押
    之聲請等語。
二、抗告意旨略以：
    (一)原裁定以被告因「強盜」案件經原審訊問後有羈押之原
        因，而依刑事訴訟法第101條第1項第1、2款之規定裁定
        羈押，然起訴書所載被告係涉犯「恐嚇取財」等罪，原
        裁定認被告係犯強盜罪，恐有違反無罪推定原則。
    (二)原審未經被告之辯護人到場即進行羈押訊問，侵害被告
        權益，所得不利被告本人之供述構成誘導訊問，不得作
        為認定有無羈押事由之依據。
    (三)被告雖自承不再繼續居住於租屋處，係表明未再續租之
        意，並非有意妨礙本案之追訴。況被告父母雙亡，與僅
        存兄長相依為命，自當回到家中與兄長同住，實無逃亡
        之虞。
    (四)被告於法官訊問時誤解法官所問「有無固定工作」之意
        義，而為不利於本人之陳述，實則被告在遭羈押之前均
        至友人店家幫忙學習，每月以現金新台幣2萬元方式發
        薪，故被告並非無固定工作之人。且被告歷經偵查、羈
        押過程，備受煎熬，確已深自反省，實無再反覆實施同
        一犯罪自陷囹圄之可能。
    綜上，請鈞院撤銷原裁定，予被告自新之機會云云。
三、按法院為羈押之裁定時，其本質上係屬為保全被告使刑事訴
    訟程序得以順利進行，或為保全證據，或為擔保嗣後刑之執
    行程序，或為防止被告反覆施行同一犯罪，而對被告實施剝
    奪其人身自由之強制處分，法院僅須在外觀上審查被告犯罪
    嫌疑是否重大，及有無賴此保全偵、審程序進行或執行而為
    此強制處分之必要，關於羈押原因之判斷，尚不適用訴訟上
    之嚴格證明原則，只需檢察官提出之證據在形式上足以證明
    被告犯罪嫌疑為已足。又刑事訴訟法第101條之1所定之預防
    性羈押，係因考慮該條所列各款犯罪，一般而言，對於他人
    生命、身體、財產有重大之侵害，對社會治安破壞甚鉅，而
    其犯罪性質，從實證之經驗而言，犯罪行為人大多有一而再
    、再而三反覆為之的傾向，故為避免此種犯罪型態之犯罪行
    為人，在同一社會環境條件下，再次興起犯罪之意念而再為
    同一之犯罪，因此透過拘束其身體自由之方式，避免其再犯
    ，是法院依該條規定決定是否應予羈押時，並不須有積極證
    據，足認其確實準備或預備再為同一之犯罪，而僅須由其犯
    罪之歷程觀察，其於某種條件下已經多次犯下該條所列之罪
    行，而該某種條件，現在正存在於被告本身或其前犯罪之外
    在條件並未有明顯之改善，而可使人相信在此等環境下，被
    告有可能再為同一犯罪之危險，即可認定有反覆實施該條犯
    罪之虞。至於有無羈押之必要，則由法院以上述羈押之目的
    依職權為目的性之裁量為其裁量標準，除被告犯罪嫌疑已屬
    重大外，自當基於訴訟進行程度、犯罪性質、犯罪實際情狀
    及其他一切情事，審慎斟酌有無上開保全或預防目的，依職
    權妥適裁量，俾能兼顧國家刑事追訴、刑罰權之順暢執行及
    人權保障。亦即被告有無繼續羈押之必要，應許由法院斟酌
    訴訟進行程度及其他一切情事而為認定。
四、本件被告涉犯恐嚇取財等案件，經原審法院訊問後，認其犯
    罪嫌疑重大，有刑事訴訟法第101條第1項第1款、第2款及同
    法第101條之1第1項第4款、第8款之情形，非予羈押，顯難
    進行審判或執行，而有羈押之必要，於100年7月22日起執行
    羈押。被告不服原審羈押之裁定，以上開理由提出抗告，經
    查：
    (一)被告於原審經訊問後，法官係諭知被告涉犯「恐嚇取財
        」等罪罪嫌重大，認有逃亡及勾串共犯或證人之虞，並
        有反覆實施同一犯罪之虞，非予羈押，顯難進行審判，
        而諭知羈押被告，有原審100年7月22日訊問筆錄及押票
        等在卷可憑，是原裁定理由四所載被告因「強盜」罪(
        原裁定第2頁倒數最後1行)，經訊問後認應予羈押等語
        ，明顯係屬誤載，對被告是否符合羈押要件及有無羈押
        必要之認定，並無影響，更無何違反罪刑法定原則之處
        。
    (二)被告主張原審為羈押訊問時未經辯護人到庭，侵害其權
        利，在辯護人未到庭情形下被告所為之陳述係出於誘導
        而得，應不可採云云。然原審訊問筆錄載明「法官問：
        是否要選任辯護人？被告答：現在不用。」（見原審卷
        民國100年7月22日訊問筆錄第2頁第2行以下），可見被
        告於原審為羈押訊問時陳明尚無須選任辯護人，其防禦
        權尚難認有受侵害情形，上開主張自難認為有理。
    (三)被告雖主張已告知原審法院其不再續租現居處所之事實
        ，且將返家與兄長同住，無逃亡之虞云云。然被告表示
        其戶籍地址與原租屋處兩地距離不遠，於此情形下，被
        告尚且長年租屋另居，顯見其尚有其他原因不欲或無法
        居住戶籍地甚明。若其停止羈押，離開租屋處，亦未必
        即會返回戶籍地居住，是其未來之居住處所仍屬難以掌
        握，所辯將返回戶籍地而無逃亡之虞云云，尚不足採。
    (四)被告主張其在羈押前已在友人店中學習技能，並領有薪
        資，非無固定工作，且被告已深自反省，實無再反覆實
        施同一犯罪之可能云云。惟依檢察官起訴之犯罪事實及
        相關證據以觀，被告在94年至99年間犯多次強制罪、恐
        嚇取財等罪，其有反覆實施同一犯罪之虞，被告多次藉
        追討債務恐嚇被害人及其家人，使其等因畏懼而交出財
        物，對社會治安、公共安全危害甚鉅，其犯罪目的、方
        式均相同，實有反覆實施同一犯罪之情形。縱其所辯屬
        實，由被告上開犯罪歷程觀之，被告本身及其前犯罪之
        外在條件並未有明顯之改善，在此等環境下，被告仍有
        可能再為同一犯罪之危險，是被告上開主張，尚難為其
        有利之認定。
五、綜上，為確保後續審理程序之行進，以遂行國家刑罰權，並
    維持重大之社會秩序及增進公共利益，本件羈押之事由及必
    要性仍然存在，不能以具保停止羈押之方式確保本案審判或
    執行程序之順利進行，復無刑事訴訟法第114條各款所定應
    具保停止羈押之情形。抗告意旨所指之各該事由，均非羈押
    原因消滅之事由，亦無法認定被告已無羈押必要，或與本件
    是否欠缺羈押之原因及必要性無必然關聯，被告聲請具保停
    止羈押自難准許。原審斟酌訴訟進行程度及其他一切情事，
    詳敘據以認定之理由，駁回被告具保停止羈押之聲請，經核
    並無違誤，被告仍執前詞指摘原裁定不當，為無理由，應予
    駁回。
據上論斷，應依刑事訴訟法第412條，裁定如主文。
中    華    民    國   100    年    9     月    30    日
                  刑事第二庭  審判長法  官  洪光燦
                                    法  官  宋松璟
                                    法  官  蘇素娥
以上正本證明與原本無異。
不得再抗告。
                                    書記官  戴伯勳
中    華    民    國   100    年    9     月    30    日